【裁判字號】    99,交抗,1632
【裁判日期】    990810
【裁判案由】    違反道路交通管理處罰條例
【裁判全文】
臺灣高等法院交通事件裁定            99年度交抗字第1632號
抗  告  人
即受處分人  忠孝救護車有限公司
代  表  人  甲○○
上列抗告人因違反道路交通管理處罰條例案件，不服臺灣桃園地
方法院，中華民國99年7月20日所為裁定（99年度交聲字第859號
），提起抗告，本院裁定如下：
    主  文
抗告駁回。
    理  由
一、按汽車行駛於高速公路、快速公路或設站管制之道路，不遵
    使用限制、禁止、行車管制及管理事項之管制規則而有行車
    速度超過規定之最高速限或低於規定之最低速限之行為者，
    處汽車駕駛人新臺幣3,000元以上6,000元以下罰鍰，並記違
    規點數1點，道路交通管理處罰條例第33條第1項第1款、第
    63條第1項第1款分別定有明文。
二、本件抗告人即受處分人忠孝救護車有限公司所有之8P－4196
    號自用一般小客車，於民國（下同）99年3月30日上午10時
    28分許，行經國道五號南向37.2公里處，因在速限90公里路
    段上，以時速107公里超速行駛，超速17公里；經國道公路
    警察局第九警察隊蘇澳分隊以受處分人有道路交通管理處罰
    條例第33條第1項第1款之違規行為，掣發公警局交字第ZIE0
    18203號舉發違反道路交通管理事件通知單逕行舉發受處分
    人行車速度，超過規定之最高時速17公里。嗣受處分人於舉
    發通知單上所載應到案日期（99年5月16日）前之99年4月23
    日向原舉發單位即國道公路警察局第九警察隊申訴，經原舉
    發單位副知原處分機關即交通部公路總局新竹區監理所桃園
    監理站，原處分機關調查結果，仍認受處分人有上開違規行
    為，乃依道路交通管理處罰條例第33條第1項第1款，於99年
    6月2日以桃監裁罰字第裁52-ZIE018203號裁決書裁處受處分
    人罰鍰3,000元，並依道路交通管理處罰條例第63條第1項第
    1款規定記違規點數1點。有內政部警政署國道公路警察局舉
    發違反道路交通管理事件通知單、交通部公路總局新竹區監
    理所桃園監理站送達證書、交通部公路總局新竹區○○○○
    ○道路交通管理事件裁決書（處分案號：桃監裁罰字第裁
    52-ZIE018203號）、聲明異議狀等件在卷足憑（見原法院卷
    第36至39頁、第1頁至第9頁）。
三、受處分人在原法院之聲明異議意旨以：受處分人固不否認於
    前開時、地、其所有之救護車車輛行駛於高速公路，不慎超
    過規定最高速限之事實，然事發之際救護車駕駛係為執行桃
    園縣天主教聖保祿修女會醫院急診病患李德旺疾病轉診至宜
    蘭縣羅東聖母醫院之緊急救護勤務，99年3月29日晚上該病
    患因呼吸困難、咳嗽等症狀入聖保祿醫院急診診治，經急診
    醫師診治後為肋膜積水，且有腎臟切除、肺癌、腦血管疾病
    病史，其救護車上救護人員無法判斷是否緊急，僅得將病患
    盡速送達醫療院所，是該病患符合緊急醫療救護法施行細則
    第2條第1款規定之「緊急傷病」情狀，其執行緊急醫療救護
    勤務，依高速公路及快速道路交通管制規則第5條及道路交
    通安全規則第93條之規定，得以免罰云云。惟查：
  (一)本件受處分人並不否認有於上揭時、地駕駛其所有之救護車
    車輛行經該限速路段；而其當時之車速為107公里，亦有有
    舉發通知單、上開裁決書影本、雷達測速舉發照片各1份附
    卷可證（見原法院卷第36頁、第37頁）。而由原逕行舉發單
    位即國道公路警察局第九警察隊蘇澳分隊99年4月16日公警
    局交字第ZIE0 18203號舉發違反道路交通管理事件通知單
    函附之違規舉發照片觀之（見原法院卷第36頁），照片下方
    框內所顯示「90Kmh」、「107Kmh行速」、「66.0公尺」、
    「國道5 號南向37.2公里」等字；照片上方框內則顯示「
    03/30/2010」、「10：28：22」等字；又舉發照片正中央顯
    示受處分人所有之8P－4196號自用一般小客車，是受處分人
    確有於99年3月30日上午10時28分許，駕駛上開車輛，行經
    國道5號南向37.2公里處，有以時速107公里行駛於該限速
    90公里之路段，而超速17公里之違規行為，堪予認定。
  (二)受處分人雖辯以其超速係執行急診病患李德旺轉診至宜蘭縣
    羅東聖母醫院之緊急救護勤務所致，其執行緊急醫療救護勤
    務，依高速公路及快速道路交通管制規則第5條及道路交通
    安全規則第93條之規定，得以免罰等語，然查：
    1.按「消防車、救護車、警備車及工程救險車執行任務時，
      得不受前項行車速度之限制，且於開啟警示燈及警鳴器執
      行緊急任務時，得不受標誌、標線及號誌指示之限制」、
      「在高速公路及快速公路上執行任務之救護車、消防車、
      警備車、工程車及救濟車，其行車速率不受前項規定之限
      制。但應依規定裝置明顯警示標識」、「本法所稱緊急醫
      療救護，包括下列事項：一、緊急傷病或大量傷病患之現
      場緊急救護及醫療處理」、「本法用詞，定義如下：一、
      緊急傷病：指具有急性及嚴重性症狀，如未即時給予醫療
      救護處理，將導致個人健康、身體功能嚴重傷害或身體器
      官機能嚴重異常之傷病」，道路交通安全規則第93條第2
      項、高速公路及快速公路交通管制規則第5條第2項、緊急
      醫療救護法第3條第1款、同法施行細則第2條第1款分別定
      有明文，準此，救護車執行緊急醫療救護，於必要之範圍
      內，固得依前揭規定主張不受交通法規管制之行車速度限
      制，進而主張違規行為不罰，然其執勤之緊急情事存在與
      否，仍應由主張免責之救護車即受罰主體充分主張、舉證
      證明之。
    2.本件受處分人所稱執行轉院勤務之病患李德旺係於99年3
      月29日晚間11時55分許，前往聖保祿醫院到院接受治療，
      主訴咳嗽呼吸困難，中度呼吸窘迫，經醫師處理、診治並
      給藥後，於翌（30）日5時許呼吸型態已呈「呼吸平穩」
      ；於同日上午9時5分，病患家屬主動表示想將病患轉回羅
      東聖母醫院，院方連絡忠孝救護車公司協助病患轉院；於
      同日上午9時10分，病患家屬要求轉院治療，經醫師評估
      後，已依醫囑協助辦理出院手續，轉至羅東聖母醫院繼續
      接受治療等情，有病患李德旺之急診病例1份在卷可稽（
      見原法院卷第47頁至第49頁背面），足見病患李德旺僅係
      於99 年3月29日晚間前往聖保祿醫院就診之際，有如受處
      分人所稱之咳嗽呼吸困難等狀，翌日旋經專業醫師處理、
      診治並給藥後，呼吸已呈平穩，嗣轉診至羅東聖母醫院，
      亦係病患狀況已趨穩定，為病患家屬一方提出，非醫療機
      構判認有重症須立時轉診之必要性，是以，客觀上受處分
      人救護車執行係病患轉診勤務，實無其所稱之緊急傷病之
      事存在。
    3.次據受處分人提出之忠孝救護車有限公司救護紀錄表，亦
      明載本件係病患家屬要求轉至羅東聖母醫院（見原法院卷
      第8頁），並輔以財團法人天主教聖保祿修女會醫院於99
      年7月1日以桃聖業字第0990000160號函覆原法院略以：「
      病患李德旺於99年3月30日自本院轉診至羅東聖母醫院，
      乃因家屬要求安排轉院繼續治療，不屬於緊急醫療救護勤
      務」等語（見原法院卷第46頁），均核無醫療機構判認有
      緊急傷病之情。
    4.從而，綜上情狀，足認系爭救護車搭載病患李德旺非罹緊
      急傷病，客觀上系爭救護車執行之病患轉診勤務，當非受
      處分人所辯之緊急醫療救護，甚為顯然。
  (三)另受處分人辯以：其救護車上救護人員，無法判斷是否緊急
    ，僅得將病患盡速送達醫療院所云云，然其救護車配屬人員
    既無判斷其所執行勤務緊急與否之專業訓練或素養，主觀上
    又有何確信、而得任憑己意駕駛車輛，直至無視於道路交通
    安全法規之行車速限於無物，率然於高速公路超速行駛？參
    以前開聖保祿醫院函文，亦明確覆以原法院：病患李德旺於
    99年3月30日自本院轉診至羅東聖母醫院，乃因家屬要求安
    排轉院繼續治療，不屬於緊急醫療救護勤務，本院醫師於轉
    診時，會告知轉診原因與應注意事項等語（見原法院卷第46
    頁），足見本件病患之轉診原因與應注意事項，亦係經聖保
    祿醫院醫師明確告知無誤，苟有緊急救護勤務之事，衡情醫
    師亦當告知之，絕無陷救護車所屬人員對是次勤務之性質認
    識不清之理，縱救護車所屬人員對之懷有疑問，亦得當場向
    醫師詢明，是本件非緊急醫療救護勤務之事，自為救護車所
    屬人員主觀上明知。受處分人所稱救護車所屬人員僅知將病
    患盡速送達云云，無非超速後以此卸責，洵屬無據。
  (四)綜上，本件受處分人所有之系爭救護車，確有行駛高速公路
    速度超過最高速限之違規事實，異議人所辯前情，尚乏實據
    ，並非可採。
四、從而，原處分機關依依道路交通管理處罰條例第33條第1項
    第1款、第63條第1項第1款之規定，裁處受處分人罰鍰3,000
    元並記違規點數1點，核無違誤。原法院駁回受處分人之聲
    明異議，亦無不合。
五、抗告意旨仍執前詞以：救護車並非醫療機構，有完善的檢驗
    設備，藥物、醫療人力，能及時給予檢驗、治療、給藥等完
    整的醫療照護。救護人員只能依救護車上有限的器材給予法
    規賦予之救護項目。對於一個領有職業駕照擔任駕駛的救護
    技術員每日在工作崗位搶救病患且救護車輛均定期定時的回
    原廠維修保養維持最佳的車況，又本國高速公路百分之六十
    以上的限速都在時速110公里，救護技術員的每趟救護勤務
    都是在基於視病患猶親的心態下將病患安全迅速的送達醫院
    絕無藐視法令之行徑，況且病患之病情千變萬化，救護勤務
    過程偶有發生在送達醫院後在急診門口開始CPR之情事，因
    此對救護人員來說病患安全迅速的送達醫院，也是救護人員
    在救護勤務的過程中的第一要務。因此請求撤銷原裁定，更
    為適當的裁定云云。惟查：救護車於何種情形下得不受標誌
    、標線及號誌指示之限制，法規均有明文，已如前述，若非
    屬緊急救護及醫療處理等情況下，仍應受標誌、標線及號誌
    指示之限制，乃屬當然。受處分人前稱將病患安全迅速的送
    達醫院，也是救護人員在救護勤務的過程中的第一要務等語
    ，殊值贊同，然其所稱之「迅速」應指合乎法規定的狀況下
    所為的「迅速」，而非救護人員主觀上的「任意迅速」而言
    。因此，本件受處分人超速之違規行為並無其所主張不罰之
    情事。從而，抗告意旨猶執陳詞，任意指摘原裁定不當，求
    予撤銷改判，為無理由，應予駁回。
據上論結，應依道路交通案件處理辦法第26條，刑事訴訟法第41
2條，裁定如主文。
中    華    民    國    99    年    8     月    10    日
                  刑事第三庭審判長法  官   陳博志
                                  法  官   許文章
                                  法  官   陳德民
以上正本證明與原本無異。
不得再抗告。
                                  書記官   高麗雯
中    華    民    國    99    年    8     月    11    日

司法院資訊處製作；財團法人民間司法改革基金會備份。
